臺灣新竹地方法院民事簡易判決　　　　100年度竹簡字第208號
原　　　告　洪豐榮
訴訟代理人　陳惠珍
被　　　告　陳添德
上列當事人間請求塗銷抵押權登記事件，本院於民國100年6月9
日辯論終結，判決如下：
    主      文
被告應將如附表所示土地之抵押權登記予以塗銷。
訴訟費用由被告負擔。
    事實及理由
一、原告起訴主張：原告於民國（下同）99年間因繼承取得如附
    表所示土地2分之1之所有權，而該土地前經新竹市地政事務
    所於58年間辦畢如附表所示之抵押權（下稱系爭抵押權）設
    定登記在案，惟系爭抵押權設定之義務人及債務人皆為空白
    ，無法顯示抵押權人即被告與原告之被繼承人間是否有債權
    債務關係。況依民法第125條之規定，抵押權人即被告於15
    年內皆未主張其權利，借款債權即因時效屆滿而消滅，另依
    民法第880條之規定，抵押權人於消滅時效完成5年間不實行
    其抵押權者，其抵押權消滅，為此爰依法提起本件訴訟，請
    求被告塗銷系爭抵押權登記。並聲明：如主文第1、2項所示
    。
二、被告則表示：伊係借款予原告之父，而原告之父已還款，伊
    同意原告之請求等語。
三、本院之判斷：
(一)原告主張之前揭事實，業據其提出土地登記謄本為證，復經
    本院依職權向新竹市地政事務所調閱系爭抵押權之設定相關
    資料，有新竹市地政事務所100年4月25日新地登字第100000
    3007號函附之相關資料在卷可稽，且被告亦表示系爭抵押權
    所擔保之債權業獲清償，並同意原告本件之請求，堪認原告
    之主張為真實。
(二)按債之關係消滅者，其債權之擔保及其他從屬之權利亦同時
    消滅；又所有人對於妨害其所有權者，得請求除去之；各共
    有人對於第三人，得就共有物之全部為本於所有權之請求，
    民法第307條、第767條中段、第821條前段分別定有明文。
    是債務人若依債之本旨向債權人清償完畢，其債之關係應即
    消滅，而依上開規定，擔保該債權之抵押權亦應同時消滅而
    不存在。查系爭抵押權所擔保之債權已因清償而消滅乙節，
    業經抵押權人即被告到庭所自承，基於抵押權之從屬性，系
    爭抵押權亦隨之消滅，惟附表所示土地卻於地政機關仍有記
    載系爭抵押權設定登記之事實，自係對於附表所示土地所有
    權之行使造成妨害；次查原告係附表所示土地之共有人，有
    土地登記謄本在卷可按，從而原告依據民法第821條、第767
    條規定，就共有土地之全部，為本於所有權之請求，而請求
    被告塗銷系爭抵押權登記，即屬有理由，應予准許。
(三)綜上，原告請求被告應將系爭抵押權登記予以塗銷，為有理
    由，應予准許。
四、結論：原告之訴為有理由，依民事訴訟法第436條第2項、第
    78條，判決如主文。
中    華    民    國    100    年    6    月    23    日
                  新竹簡易庭    法  官  彭淑苑
以上正本係照原本作成。
如對本判決上訴，須於判決送達後20日內向本院提出上訴狀。
如委任律師提起上訴者，應一併繳納上訴審裁判費。
中    華    民    國    100    年    6    月    23    日
                                書記官  王恬如
附表：
坐落新竹市○○段213地號、地目田、面積208.96平方公尺之土
地，收件年期：民國58年、字號：空白字第001906號，登記日期
：民國58年4月4日，權利人：陳添德，債權額比例：全部，擔保
債權總金額：新臺幣30,000元正，存續期間：自58年3月18日至
59年3月18日，清償日期：空白，利息：每百元日息6分，遲延利
息：無，違約金：無，債務人及債務額比例：空白，權利標的：
所有權，設定權利範圍：全部，設定義務人：空白。